【裁判字號】    90,苗簡,373
【裁判日期】    900828
【裁判案由】    塗銷地上權登記等
【裁判全文】
臺灣苗栗地方法院民事裁定  九十年苗簡字第三七三號
    原      告  甲○○
    訴訟代理人  吳弘堂
右當事人間請求塗銷地上權登記等事件本院裁定如左：
    主      文
原告之訴及公示送達之聲請均駁回。
訴訟費用由原告負擔。
    理      由
一、原告起訴主張：其於民國六十四年十二月二十八日向訴外人劉正旺購買座落苗栗
    縣苗栗市○○段七一四之九地號土地，並於六十五年六月二十一日登記為所有權
    人，而該筆土地早於四十八年一月一日設定地上權予被告乙○○○，被告並於同
    年月二十四日登記為地上權人，當時約定地租為每年新台幣（下同）一百二十元
    ，於每年七月一日一次付清。被告乙○○○自原告登記為所有權人起，至今未向
    原告給付地租，自六十六年起至九十年止，共積欠二十五年地租，共計三千元，
    依民法第八百三十六條第一項規定，被告積欠地租達二年以上之總額，原告得撤
    銷被告之地上權。惟原告不知被告之戶籍地址及通訊地址，且土地登記謄本上，
    亦未詳細記載被告之住所，當時出賣人亦未告知，造成原告無從對被告請求地租
    及為撤銷地上權之意思表示。鑑於被告已積欠地租達二年以上之總額，若於本案
    無法使原告撤銷該地上權，將對原告之權益有損，且為避免因訴狀無法送達被告
    ，造成本案繼續懸而未定，爰依民法第八百三十六條、第九十七條及民事訴訟法
    第一百四十九條規定，提起本訴及准許將原告應送達於被告之撤銷地上權之意思
    表示及訴狀繕本，依公示送達方式為之等語。並聲明：(1)被告應給付原告地租三
    千元，暨自起訴狀繕本送達被告之翌日起至清償日止，按年息百分之五計算之利
    息。(2)請求撤銷被告於苗栗縣苗栗段第七一四之九號土地之地上權。(3)被告應將
    於苗栗縣苗栗段第七一四之九號土地上之地上權登記予以塗銷，並隨之將依據上
    述地上權，登記於苗栗縣苗栗段第七一四之九號土地上地上建築改良物建號第八
    七九號，予以塗銷。
二、按有權利能力者，有當事人能力；又原告之訴，原告或被告無當事人能力者，法
    院應以裁定駁回之，民事訴訟法第四十條第一項、第二百四十九條第一項第三款
    分別定有明文。又法院就當事人能力欠缺之有無有疑義時，應由主張無欠缺之當
    事人就其無欠缺負舉證之責任（最高法院四十八年度台上字第一七五八號判決參
    照）。
三、經查本院經定期命原告補正被告乙○○○之真正住所或居所，並通知原告於言詞
    辯論時提出被告戶籍謄本，以證明被告乙○○○確有其人，且現尚生存，被告逾
    期未補正，亦無法提出被告之戶籍資料，而本院向法務部戶役政連絡作業系統查
    詢結果，亦查無被告乙○○○之戶政資料，此有該查詢結果附卷可稽，此外原告
    亦無其他證據證明被告確有其人或其現尚生存，自無從證明被告有當事人能力，
    依前揭說明，原告之訴，應予駁回。
四、至原告聲請對被告公示送達，因被告既無當事人能力，已如前述，自無從為公示
    送達，其聲請亦無理由，應予駁回。
五、依民事訴訟法第二百四十九條第一項第三款，第九十五條，第七十八條裁定如主
    文。
中      華      民      國    九十    年      八      月    二十八    日
                                  臺灣苗栗地方法院苗栗簡易庭
~B法      官  宋國鎮
右為正本係照原本作成。
如對本裁定抗告須於裁定送達後十日內向本院提出抗告狀。
~B法院書記官  黃秀娟
中      華      民      國    九十      年      八      月    二十八    日


司法院資訊處製作；財團法人民間司法改革基金會備份。
